【裁判字號】    95,訴,1164
【裁判日期】    951017
【裁判案由】    毒品危害防制條例
【裁判全文】
臺灣板橋地方法院刑事判決              95年度訴字第1164號
公  訴  人  臺灣板橋地方法院檢察署檢察官
被      告  甲○○
                    （現另案於臺灣泰源技能訓練所強制工作
指定辯護人  本院公設辯護人戊○○
            乙○○
                    （現另案於臺灣臺北監獄臺北分監執行）
指定辯護人  己○○律師
上列被告因毒品危害防制條例案件，經檢察官提起公訴（94年度
偵字第11820 號），本院判決如下：
    主  文
甲○○、乙○○均無罪。
    理  由
一、公訴意旨略以：被告甲○○、乙○○二人明知海洛因係經行
    政院衛生署公告查禁之第一級毒品，不得非法販賣及持有，
    竟共同基於販賣第一級毒品海洛因（下稱海洛因）之概括犯
    意，自民國93年10月間某日起至同年12月20日上午10時許止
    ，先由被告乙○○提供其所有0000000000門號之行動電話，
    供丁○○、庚○○二人以每次新臺幣（下同）二千元至四千
    元不等之價格撥打訂購海洛因後，再由被告甲○○在臺北縣
    蘆洲市三民國中前或在被告乙○○位於臺北縣蘆洲市○○路
    78號2 樓住處樓下，將分裝完成之海洛因販賣予丁○○及庚○○二人，先後共計四次。嗣於同年12月5 日下午3 時許，
    丁○○與庚○○又因毒癮發作，而以相同方式聯繫被告二人
    購買毒品後，雙方相約在臺北縣蘆洲市○○路78號前，由丁○○與庚○○以渠等搶奪所得之NOKIA 牌行動電話一具（機
    身序號為000000000000000 號，該手機為丙○○所有，甫於
    93年12月5 日中午12時許在臺北市○○路○段280 巷13號前
    ，遭丁○○、庚○○二人搶奪），向被告甲○○換購海洛因
    一包。後經警於93年12月20日上午10時許，以上開手機序號
    循線在被告二人位於臺北縣蘆洲市○○路295 號3 樓303 室
    住處查獲，並扣得上開NOKIA 牌行動電話一具、海洛因三包
    （鑑餘淨重共計2.29公克）、塑膠吸管八支、分裝袋五百七
    十個及電子磅秤一台等物（同時扣得之安非他命一包、玻璃
    球吸食器二個、注射針筒一支等物與本案無直接關聯，且未
    經檢察官引為證據），因認被告二人所為均係涉犯毒品危害
    防制條例第4 條第1 項之販賣第一級毒品罪等語。
二、按犯罪事實應依證據認定之，無證據不得認定犯罪事實；又
    不能證明被告犯罪者，即應諭知無罪之判決，刑事訴訟法第
    154 條第2 項、第301 條第1 項分別定有明文。次按認定犯
    罪事實所憑之證據，雖不以直接證據為限，間接證據亦包括
    在內，然而無論直接證據或間接證據，其為訴訟上之證明，
    須於通常一般人均不致有所懷疑，而得確信其為真實之程度
    者，始得據為有罪之認定，倘其證明尚未達到此一程度，而
    有合理之懷疑存在時，即難遽採為不利被告之認定，最高法
    院88年度臺上字第954 號判決意旨可資參照。
三、本件公訴意旨認被告二人涉犯毒品危害防制條例第4 條第1
    項之販賣第一級毒品罪，無非係以證人庚○○、丁○○之證
    詞、卷附0000000000門號行動電話之通聯紀錄一份、扣案海
    洛因三包、分裝袋五百七十個及電子磅秤一台、暨卷附法務
    部調查局針對上開扣案三包海洛因之鑑定通知書一紙為其主
    要論據。訊據被告甲○○固坦承於前揭時、地自證人庚○○
    處取得上開搶奪而來之NOKIA 牌行動電話一具，被告乙○○
    坦承使用門號為0000000000號之行動電話，及上開扣案物品
    被告二人均坦承確係自渠等共同居住位於臺北縣蘆洲市○○
    路295 號3 樓303 室之住處內所起出等情，惟均堅決否認有
    販賣第一級毒品之犯行，被告甲○○辯稱：上開NOKIA 牌行
    動電話係伊以二千元代價向證人庚○○購得，並非以海洛因
    交換，且伊之前僅見過證人庚○○二次，並未販賣海洛因予
    證人庚○○、丁○○等語；被告乙○○則辯稱：伊若要販毒
    ，豈會使用以自己名義申請之行動電話與人聯絡，對甲○○
    是否有以海洛因向證人庚○○換購上開NOKIA 牌行動電話，
    伊不知情，之前亦僅見過證人庚○○一次，並未販賣海洛因
    予證人庚○○、丁○○等語。
四、證據能力方面：
  (一)證人庚○○於警詢中所為之證述係被告以外之人於審判外之
    陳述，依刑事訴訟法第159 條第1 項規定，不得作為證據。
  (二)按被告以外之人於偵查中向檢察官所為之陳述，除顯有不可
    信之情況者外，得為證據，刑事訴訟法第159 條之1 第2 項
    定有明文。此係因上開偵查中向檢察官所為之陳述雖仍為審
    判外之陳述，但立法者衡量刑事訴訟法規定檢察官代表國家
    偵查犯罪、實施公訴，依法有訊問被告、證人、鑑定人之權
    ，且實務運作時，偵查中檢察官向被告以外之人所取得之陳
    述，原則上均能遵守法律規定，不致違法取供，其可信性極
    高，為兼顧理論與實務為由，而對「被告以外之人於偵查中
    向檢察官所為之陳述」，例外規定除有顯不可信之情況者外
    ，得為證據。本件證人庚○○、丁○○於偵查中向檢察官所
    為之證述業經具結，且渠等於本院審理時亦到庭就渠等於偵
    查中所為之證述接受被告二人及辯護人之詰問，揆諸司法院
    大法官會議釋字第582 解釋意旨，對於被告二人之詰問權已
    有所保障，即已合於法定程序。另證人庚○○、丁○○於偵
    查中既經具結願負偽證罪之刑事責任後方為證述，在證據能
    力方面亦應認渠等所為證述之真實性可獲初步之確保。是綜
    上所述，證人庚○○、丁○○於偵查中經具結後向檢察官所
    為之證述，尚難認有「顯不可信」之情況，應有證據能力。
五、經查：
  (一)證人庚○○、丁○○二人於93年12月5 日中午12時20分許，
    在臺北市○○路○段280 巷13號前搶奪案外人丙○○所有之
    上開NOKIA 牌行動電話一具（機身序號為000000000000000
    號），證人庚○○隨即於同日下午3 時許將該具行動電話交
    付予被告甲○○，嗣被告甲○○、乙○○二人因使用該具行
    動電話，而經警方以該手機序號循線於93年12月20日上午10
    時許，在被告二人上開臺北縣蘆洲市○○路295 號3 樓303
    室查獲，並扣得上開NOKIA 牌行動電話一具、海洛因三包（
    鑑餘淨重共計2.29公克）、分裝袋五百七十個及電子磅秤一
    台等物，再依被告二人所供於同日下午1 時30分許查獲證人
    庚○○等事實，為被告二人所供承不諱，核與證人庚○○於
    偵查及本院審理中所為之證述相符，並有上開物品扣案可資
    佐證。又證人庚○○、丁○○因該次搶奪犯行，經臺灣士林
    地方法院以94年度訴字第64號刑事判決各判處有期徒刑一年
    二月，並經臺灣高等法院以94年度上訴字第1332號刑事判決
    駁回上訴而確定乙節，亦有上開判決書各一份在卷可按，是
    此部分之事實堪以認定，合先敘明。
  (二)證人庚○○於偵查及本院審理中雖均證稱曾向被告二人購買
    海洛因及以上開搶奪而來之NOKIA 牌行動電話向被告二人抵
    購海洛因等情，然查證人庚○○上開搶奪犯行之所以會被警
    方查獲，乃係因警方循上開NOKIA 牌行動電話機身序號之通
    聯紀錄於93年12月20日上午10時許查獲持用該行動電話之被
    告二人後，因被告二人供稱係以一千元之代價向綽號「皮皮
    」之證人庚○○購買，故警方再循線於同日下午1 時30分許
    查獲證人庚○○，業如前述（查獲經過部分參閱被告二人於
    94年度毒偵字第1320號偵查卷內第8 、14頁之警詢筆錄，附
    於後述本院93年度訴字第1655號、臺灣高等法院94年度上訴
    字第3252號案件全卷內），則證人庚○○是否會因此對被告
    二人心生怨懟，並非無疑。且證人庚○○當日為警查獲後，
    證稱上開行動電話係以「三千元」之代價向被告二人換購海
    洛因一包（參見上開偵查卷第12、22頁），嗣於偵查及本院
    審理中，則均改稱係以「一千元」之代價向被告二人換購海
    洛因一包（參見94年度偵字第11820 號偵查卷第44頁及本院
    95年9 月26日審判筆錄第12頁），就此部分而言，證人庚○○先後所述亦有出入。綜合上情觀之，證人庚○○既與被告
    二人可能有所怨隙，且關於上開行動電話抵購海洛因之金額
    前後所述不一，是其所為之證述，實難遽以為不利於被告二
    人之認定。
  (三)證人丁○○於偵查中就上開NOKIA 牌行動電話部分僅向檢察
    官證稱：「我們是拿手機賣給被告一千元。」等語（參見94
    年度偵字第11820 號偵查卷第44頁），並未如證人庚○○一
    般證稱係以上開行動電話向被告二人抵購毒品，又其於偵查
    中雖證稱曾載證人庚○○向被告二人接洽約四、五次，然亦
    證稱都是證人庚○○下車與被告二人接洽等語（參見上開偵
    查卷第45頁），換言之，依證人丁○○於偵查中向檢察官所
    為之證述，尚難明確認定其有親自向被告二人購買海洛因。
    況其於本院審理中經交互詰問時，復又證稱上開NOKIA 牌行
    動電話係以二千元之價格賣給被告甲○○，並有拿到二千元
    ，且其僅載證人庚○○找過被告甲○○一次，就是拿行動電
    話給被告甲○○那次，並未向被告二人拿過海洛因等語（參
    見本院95年9 月26日審判筆錄第3 、4 、7 頁），與其上開
    於偵查中所為之證述，不論就金額及次數方面，亦均有出入
    ；參以其與證人庚○○相同，均係因被告二人向警方供出上
    開行動電話來源後方為警查獲，是否因此與被告二人有所怨
    隙，尚非無疑。是綜合上情觀之，證人丁○○於偵查中所為
    之證述，亦難遽以採信。
  (四)被告二人為警查獲當時均有施用海洛因之習慣，業據被告二
    人供承甚明，且渠等該次為警查獲後，均因連續施用第一級
    毒品之犯行，被告甲○○經本院以93年度訴字第1655號刑事
    判決判處有期徒刑十月，再由臺灣高等法院以94年度上訴字
    第3252號刑事判決駁回上訴確定，被告乙○○則經臺灣高等
    法院以94年度上訴字第1395號判決有期徒刑一年二月確定乙
    節，有上開判決書各一份在卷可按，並經本院調取上開案件
    卷宗核閱屬實。而本件自被告二人上開住處所扣得之海洛因
    三包，鑑餘淨重共計僅有2.29公克，有法務部調查局94年4
    月1 日調科壹字第060009662 號鑑定通知書一份附卷可稽，
    份量並非甚多，甚至未達行政院所公布轉讓持有毒品加重其
    刑之數量標準，是被告二人辯稱上開海洛因係供自行施用，
    以其份量觀之，衡情尚非不合情理。又扣案之分裝袋雖達五
    百七十個，然該所謂分裝袋，乃係小型之透明塑膠袋，單價
    甚低，市面上並無分開零售，通常為數十個或一百個之小塑
    膠袋裝成一袋為最小購買單位，且用途甚廣，被告乙○○辯
    稱係伊先前裝檳榔所用，亦難認其所述顯非可採。至扣案之
    電子磅秤一台部分，一般毒販因恐他人知悉住處而遭檢舉，
    並非均於隱蔽之住宅或建築物內交易，於公開場所趁機交易
    亦甚為常見，且為本院審理販賣毒品類型案件職務上所知悉
    之事實，故購買者未必能當場秤重，是被告乙○○辯稱該電
    子磅秤係伊購入毒品後確認重量之用，亦符情理。據此，本
    件尚無法以前揭扣案物品逕認被告二人有販賣海洛因之犯行
    或意圖，至為灼然。
  (五)卷附被告乙○○所有0000000000門號行動電話之通聯紀錄一
    份，僅能證明證人庚○○於93年12月20日凌晨1 時46分54秒
    、1 時51分15秒曾以0000000000門號之行動電話各撥打一通
    電話予上開行動電話，至於通話之內容是否即為洽購海洛因
    或相約交付地點，並不得而知；況且上開二通電話之通話時
    間均僅有一秒（參見上開偵查卷第16頁），則證人庚○○是
    否有與被告二人實際交談，亦值存疑，自難以上開通聯紀錄
    佐證被告二人確實於當晚（即93年12月19日深夜至20日凌晨
    間）曾販賣海洛因予證人庚○○，應無疑義。
六、綜上所述，證人庚○○、丁○○係因被告二人向警方供出上
    開NOKIA 牌行動電話之來源方為警查獲，與被告二人間即非
    毫無怨隙，則渠等所為之證述是否因此有挾怨攀誣之情形，
    並非無疑，且渠等就以該具行動電話抵購海洛因之價格究竟
    為一千元、二千元或三千元，非但前後所述不一，二人間於
    本院審理中所述亦互不相符，是渠等所為之證述，實難遽以
    採信。而卷附之通聯紀錄中，被告二人與證人庚○○間二通
    電話之通話時間各僅有一秒，亦無從認定通話內容即為相約
    交易海洛因。至其餘扣案之物品，被告二人辯稱係供己施用
    海洛因所用，或作為其他用途，衡情並非顯不可採，業如前
    述，是本件依調查所得之證據，尚無足夠之積極證據可資證
    明被告二人確有公訴意旨所指之販賣第一級毒品海洛因之犯
    行，揆諸前揭法條及判決意旨，既不能證明被告二人犯罪，
    自應諭知被告二人無罪之判決。
據上論斷，應依刑事訴訟法第301 條第1 項，判決如主文。
本案經檢察官吳宗光到庭執行職務。
中    華    民    國    95    年    10    月    17    日
                  刑事第十七庭審判長法  官 李幼妃
                                    法  官 鄭燕璘
                                    法  官 張紹省
上列正本證明與原本無異。
如不服本判決，應於判決送達後十日內向本院提出上訴狀（應附
繕本），上訴於臺灣高等法院。
                                    書記官 周雅玲
中    華    民    國    95    年    10    月    26    日


司法院資訊處製作；財團法人民間司法改革基金會備份。
